【裁判字號】    96,交易,832
【裁判日期】    970725
【裁判案由】    過失致死
【裁判全文】
臺灣士林地方法院刑事判決             96年度交易字第832號
公  訴  人  臺灣士林地方法院檢察署檢察官
被      告  戊○○
選任辯護人  王勝彥  律師
被      告  丁○○
選任辯護人  王振志  律師
上列被告等因過失致死案件，經檢察官提起公訴（96年度調偵字
第165 號），本院判決如下：
    主  文
戊○○因過失致人於死，處有期徒刑陸月，如易科罰金以新臺幣
壹仟元折算壹日，減為有期徒刑參月，如易科罰金以新臺幣壹仟
元折算壹日。緩刑貳年，並應於民國97年8 月20日以前，支付新
臺幣壹佰貳拾伍萬元予甲○○、詹劉紀、梁育倫、梁舒婷，給付
方式為匯款至甲○○指定之金融機關帳戶。
丁○○因過失致人於死，處有期徒刑參月，如易科罰金以新臺幣
壹仟元折算壹日，減為有期徒刑壹月又拾伍日，如易科罰金以新
臺幣壹仟元折算壹日。緩刑貳年。
    事  實
一、戊○○、丁○○分別於民國96年4 月6 日下午7 時許及晚上
    9 時許，將所駕駛之車牌3061-EQ 號自用小貨車及車牌IK-8
    416 號自用小客車，停放在臺北縣淡水鎮○○路177 巷對向
    由淡水往臺北方向劃設紅色實線之道路邊緣，其等均應注意
    該道路邊緣劃設紅色實線為禁止臨時停車之標線，而依當時
    之情形，為晴天、夜間有照明、無障礙物，並無不能注意之
    情事，竟均疏未注意，戊○○將上開自用小貨車停放逾越該
    紅色實線1.2 公尺而佔用僅路寬2.4 公尺之慢車道一半，又
    丁○○將上開自用小客車停放逾越該紅色實線0.5 公尺而佔
    用該慢車道。詎於翌日（7 日）凌晨2 時許，適梁賢能於該
    日凌晨1 時許，在臺北縣淡水鎮○○路某卡拉OK店飲用酒類
    後，已達不能安全駕駛動力交通工具之程度，仍駕駛車牌ME
    I-192 號重型機車行經上開地點，又疏未注意車前狀況，其
    機車右側把手先撞擊車牌IK-8416 號自用小客車之左側後視
    鏡，致失控前行，再撞擊車牌3061-EQ 號自用小貨車左後車
    尾，梁賢能因而連同機車倒地，經送醫急救，於96年4 月15
    日上午9 時37分許，因顱內出血不治死亡，經警方請檢驗人
    員檢驗梁賢能血液中酒精濃度達230.69mg/dl （換算為呼氣
    酒精濃度高達每公升1.15毫克），再警方依上開汽車車牌號
    碼循線查得上情。
二、案經臺北縣政府警察局淡水分局報告臺灣士林地方法院檢察
    署檢察官偵查起訴。
    理  由
一、上開時、地，被告戊○○、丁○○因過失在劃設禁止臨時停
    車標線且佔用慢車道之處所停車，致被害人梁賢能酒後騎駛
    上開機車失控不慎撞擊死亡之事實，業據被告2 人於本院97
    年7 月11日審理中坦承不諱，核與告訴人即被害人梁賢能之
    妻甲○○指訴之情節相符，並有道路交通事故現場圖、道路
    交通事故調查報告表(一)、(二)、現場相片14幀、聯合醫事檢驗
    所檢驗紀錄單附卷（參見相驗卷第22至32頁）可佐，且被害
    人梁賢能因本件車禍致頭部外傷、顱內出血死亡，業經臺灣
    士林地方法院檢察署檢察官督同法醫師相驗明確，有馬偕紀
    念醫院出具之診斷證明書、臺灣士林地方法院檢察署相驗屍
    體證明書、法醫驗斷書及相驗屍體照片6 幀在卷（參見相驗
    卷第47至60頁）可憑，應堪認定。
二、被告丁○○及其辯護人王振志律師雖曾辯稱：並無直接或是
    間接證據證明被害人梁賢能所騎之機車有撞到丁○○之自小
    客車，因為該自小客車側邊沒有擦傷，且無法確認被害人在
    行駛中有撞到該自小客車之左照後鏡，即便有撞到左照後鏡
    ，也不會影響被害人行駛方向，是被害人後來撞到自小貨車
    發生死亡之結果與丁○○停放自小客車並無因果關係等語。
    被告戊○○及其辯護人王勝彥律師雖曾辯稱：被害人梁賢能
    於案發尚血液中酒精濃度達230.69mg/dl ，換算為呼氣酒精
    濃度高達每公升1.15毫克，已達「噁心、步履蹣跚」與「呆
    滯木僵、可能昏迷」之間，行為趨近「迷醉」之肇事率，被
    告戊○○停車之行為與被害人之死亡，並無相當因果關係等
    語。惟查：
  (一)依上開卷附現場照片所示，本件被害人梁賢能所騎駛之車牌
    MEI-192 號重型機車已撞毀，且被告丁○○亦供稱其所駕駛
    之車牌IK-8416 號自用小客車已修復，雖無法進行勘驗比對
    ，然被告丁○○及其辯護人王振志律師對於被害人梁賢能所
    騎駛同型款之機車與被告丁○○所駕駛上開自用小客車作比
    對後，具狀表示該機車之右把手與自用小客車之左照後鏡高
    度相同之事實並不爭執，並提出比對照片2 幀附卷可憑（參
    見本院卷第96至102 頁），僅質疑該車牌IK-8416 號自用小
    客車左側後視鏡是否確為被害人所騎駛之車牌MEI-192 號重
    型機車右側把手所撞擊？然查，證人即現場處理之警員乙○○於本院審理中結證稱：丁○○所停放之車牌IK-8416 號自
    用小客車（即現場圖標示之B 車）之左後視鏡受損及左前輪
    輪框均有受損，依照伊專業判斷是新痕跡，其中左側後視鏡
    被撞擊，後視鏡之玻璃掉在地上，框還掛著，左後視鏡玻璃
    是掉落在上開自小客車前，該左後視鏡玻璃呈現出來是新的
    破裂痕跡等語（參見本院卷第68至74頁），且有該後視鏡玻
    璃掉落地面之照片1 幀在卷（參見偵字偵查卷第73頁）可稽
    ；又依上開卷附現場照片及現場圖所示，被告丁○○係將車
    牌IK-8416 號自用小客車緊接在被告戊○○所停放之車牌30
    61-EQ 號自用小貨車之後方停放，前車左側超出後車左側約
    70公分，相當於重型機車把手之寬度；再依上開現場車損照
    片所示（參見偵字偵查卷第27至32頁），被害人梁賢能所騎
    駛之車牌MEI-192 號重型機車受撞擊部位係車頭，而被告戊○○停放之車牌3061-EQ 號自用小貨車受撞擊部位係車尾左
    側，及該機車扶正後，3 車間相關之位置。顯見被害人梁賢
    能騎駛上開機車係正面撞擊該自用小貨車之左側車尾，該機
    車應係以直行之方式行進，以該三輛汽車相關位置判斷，應
    會發生該機車右側把手擦撞被告丁○○所停放車牌IK-8416
    號自用小客車之左側後視鏡，導致該左側後視鏡毀損之結果
    。再依上述車牌IK-8416 號自用小客車停放之時間為晚上9
    時至車禍發生時間之翌日凌晨2 時，相距僅5 小時等情形以
    觀，應認上開車牌IK-8416 號自用小客車左側後視鏡確為被
    害人梁賢能所騎駛車牌MEI-192 號重型機車右側把手所撞擊
    ，堪以認定。
  (二)又證人即被害人梁賢能之友人丙○○於本院審理中結證稱：
    96年4 月6 日晚上至4 月7 日凌晨，伊有與被害人梁賢能在
    一起，4 月6 日晚上8 、9 點下班後，伊與被害人出去吃東
    西，後來去淡水中正路上一家卡拉OK唱歌，凌晨1 點多，伊
    2 人從卡拉OK下來，被害人從中正路騎機車回去，當時被害
    人有喝啤酒及高梁酒，伊與被害人離開卡拉OK至牽車期間，
    被害人精神狀態很清醒，很開心，正常講話，只是音量有比
    較大聲等語（參見本院卷第76至79頁），又本件車禍發生地
    點係在離臺北縣淡水鎮○○路（淡水市區）相當遠距離之臺
    北縣淡水鎮○○路（竹圍），雖車禍發生後，警方請檢驗人
    員檢驗被害人梁賢能血液中酒精濃度達230.69 mg/dl（換算
    為呼氣酒精濃度高達每公升1.15毫克），此有上開聯合醫事
    檢驗所檢驗紀錄單附卷可憑，然被害人梁賢能確實能夠騎駛
    上開機車至車禍現場，並非已達「迷醉」之無法駕駛程度，
    至為明確。
三、按汽車在禁止臨時停車處所不得停車，道路交通安全規則第
    112 條第1 項第1 款定有明文。又汽車駕駛人飲用酒類後其
    吐氣所含酒精濃度超過每公升0.25毫克或血液中酒精濃度超
    過百分之0.05以上者，不得駕車；再汽車行駛時，駕駛人應
    注意車前狀況，並隨時採取必要之安全措施，道路交通安全
    規則第114 條第2 款、第94條第3 項分別定有明文。再依上
    開道路交通事故調查報告表(一)所示，本件案發當時，為晴天
    、夜間有照明、無障礙物，並無不能注意之情事，被告等竟
    均疏未注意，分別於上開時間，將上開汽車停放在臺北縣淡
    水鎮○○路177 巷對向由淡水往臺北方向道路邊緣劃設紅色
    實線之禁止臨時停車標線之道路邊緣，被告戊○○將上開自
    用小貨車停放逾越該紅色實線1.2 公尺而佔用僅路寬2.4 公
    尺之慢車道之一半，被告丁○○則將上開自用小客車停放逾
    越該紅色實線0. 5公尺而佔用該慢車道，導致騎駛上開機車
    於慢車道之被害人梁賢能行駛受到障礙，該機車右側把手先
    撞擊被告丁○○所停放上開自用小客車之左側後視鏡，在與
    前方被告戊○○停放之上開自用小貨車極近之距離下，自然
    產生失控無法避閃之結果，因而撞擊被告戊○○所停放之上
    開自用小貨車左側尾部，致被害人梁賢能死亡，被告等違規
    停車之行為顯有過失。雖被害人梁賢能飲用酒類後，已達不
    能安全駕駛動力交通工具之程度，又疏未注意車前狀況，與
    有過失，然尚不能免除被告等過失之責任。本件經檢察官送
    請臺灣省臺北縣區車輛行車事故鑑定委員會鑑定，其鑑定結
    果為「梁賢能酒精濃度超過標準違規駕駛普通重型機車，未
    注意車前狀況，撞擊右側路旁停放之車輛，為肇事主因。戊○○、丁○○於劃紅線處違規停車妨礙車道通行，同為肇事
    次因。」，此有該會96年8 月29日北縣鑑字第960868號鑑定
    意見書1 份在卷（參見96年度調偵字第165 號卷第6 至7 頁
    ），再經送臺灣省車輛行車事故覆議鑑定委員會覆議鑑定，
    其結果原則與上開鑑定結果相同，並表示鑑定意見為「梁賢
    能於夜間嚴重酒精濃度過量駕駛重機車，未注意車前狀況撞
    及前方路邊停車，為肇事主因。丁○○駕駛自小客車與戊○○駕駛自小貨車，於夜間在劃有禁止臨時停車線處違規停車
    且未儘靠路邊，影響夜間機車行車安全，同為肇事次因。」
    ，此有該會96年10月23日府覆議字第0966203351號函在卷可
    憑（參見同上卷第18頁），是被告等之過失行為與被害人之
    死亡間有相當因果關係，被告等及其辯護人上開所辯，尚難
    採信，本件事證明確，被告等犯行堪以認定。至被告戊○○
    及其辯護人王勝彥律師聲請送「中央警察大學」或「國立交
    通大學交通研究所」再次鑑定，本院認事證已明，無再鑑定
    之必要，附此敘明。
四、核被告等所為，均係犯刑法第276 條第1 項之過失致人於死
    罪。爰審酌被告2 人分別因違規停放汽車致生被害人梁賢能
    死亡之過失程度，被害人梁賢能酒後騎駛機車且未注意車前
    狀況與有過失，本件車禍後，被告2 人已與告訴人即被害人
    之配偶甲○○及其所代理之子女、婆婆達成和解，賠償新臺
    幣（下同）150 萬元（汽車強制責任險保險金除外），被告
    戊○○負擔125 萬元，應於97年8 月20日以前支付完畢，被
    告丁○○負擔25萬元，應於97年7 月18日以前支付完畢，有
    本院96年度交附民字第225 號卷內和解筆錄可稽，告訴人甲○○並當庭表示願意給被告2 人自新之機會（參見本院卷第
    118 頁）等一切情狀，分別量處如主文所示之刑，並均諭知
    易科罰金之折算標準。又被告2 人係於96年4 月24日以前犯
    本罪，均應依中華民國96年罪犯減刑條例第2 條第1 項第3
    款之規定減其宣告刑期2 分之1 ，並均諭知易科罰金之折算
    標準，以資懲儆。末查被告丁○○前未曾受有期徒刑以上刑
    之宣告，被告戊○○前雖受有期徒刑以上刑之宣告，然因受
    緩刑之宣告，緩刑期滿未經撤銷，其刑之宣告失其效力，亦
    屬未曾受有期徒刑以上刑之宣告，此有臺灣高等法院被告前
    案紀錄表2 份在卷可按，其等因過失致犯本罪，經此教訓，
    當知謹慎，信無再犯之虞，本院認以暫不執行為適當，爰均
    併宣告緩刑2 年，以啟自新，其中被告丁○○應支付25萬元
    部分，已於97年7 月18日支付完畢，此有陽信商業銀行匯款
    收執聯影本1 紙附卷（參見本院卷第125 頁）可憑，而被告
    戊○○負擔125 萬元部分，應於97年8 月20日以前支付完畢
    ，此部分乃緩刑宣告附帶之條件，依刑法第74條第4 項規定
    ，上開內容得為民事強制執行名義，且依刑法第75條之1 第
    1 項第4 款規定，違反上開之負擔情節重大，足認原宣告之
    緩刑難收其預期效果，而有執行刑罰之必要者，得撤銷緩刑
    之宣告，附此敘明。
據上論斷，應依刑事訴訟法第299 條第1 項前段，中華民國96年
罪犯減刑條例第2 條第1 項第3 款、第7 條、第9 條，刑法第27
6 條第1 項、第41條第1 項前段、第74條第1 項1 款、第2 項第
3 款，刑法施行法第1 條之1 第1 項、第2 項前段，判決如主文
 。
本案經檢察官翁偉倫到庭執行職務。
中    華    民    國    97    年    7     月    25    日
                  刑事第一庭法  官  雷雯華
以上正本證明與原本無異。
如不服本判決，應於收受送達後10日內向本院提出上訴書狀，其
未敘述上訴理由者，應於上訴期間屆滿後20日內向本院補提理由
書狀（均須按他造當事人之人數附繕本）。
                            書記官  陳如玲
中    華    民    國    97    年    7     月    25    日
附錄本案論罪科刑法條全文：
刑法第276條
因過失致人於死者，處2 年以下有期徒刑、拘役或2 千元以下罰
金。
從事業務之人，因業務上之過失犯前項之罪者，處 5 年以下有期
徒刑或拘役，得併科3 千元以下罰金。


司法院資訊處製作；財團法人民間司法改革基金會備份。
